臺灣高雄地方法院民事判決　九十二年度重訴字第六○七號
　　原　　　告　經濟部工業局
　　法定代理人　乙○○
　　訴訟代理人　許坤立律師
　　被　　　告　甲○○
　　訴訟代理人　黃祖裕律師
右當事人間請求土地所有權移轉登記等事件，本院於民國九十三年十月五日言詞辯論
終結，判決如下：
    主      文
被告應給付原告新臺幣壹仟貳佰拾陸萬肆仟貳佰壹拾元，及自民國九十二年十一月
四日起至清償日止，按週年利率百分之五計算之利息。
原告其餘之訴駁回。
訴訟費用由被告負擔。
    事實及理由
一、本件被告受合法通知，無正當理由，未於最後言詞辯論期日到場，核無民事訴訟
    法第三百八十六條各款所列情形，爰依原告之聲請，由其一造辯論而為判決，合
    先敘明。
二、原告主張：伊為改善環境品質，著手規劃高雄縣林園工業區六十公尺隔離綠帶，
    乃分別於民國九十年二月九日、三月二十三日邀集高雄縣林園鄉○○段一一０五
    之二八地號等三十三筆土地所有權人，協議購買各該筆土地價格，並達成協議。
    其中坐落高雄縣林園鄉○○段一０五０之一、一０五一之一、一０五一之二、一
    ０六五之二、一０七０之三、一０六七之二地號等六筆土地均為被告所有，伊亦
    於九十年八月十日依上開協議價格支付被告該六筆土地（包括地上物）補償費共
    計新臺幣（下同）一千六百二十六萬五千七百一十元。詎上開六筆土地中，除一
    ０六七之二地號土地外，其餘五筆土地（下稱系爭土地）業於九十年四月十三日
    遭訴外人第一商業銀行東港分行聲請本院假扣押，並於同年五月三十一日完成假
    扣押查封登記，致無法辦理所有權移轉登記。惟此僅係陷於暫時給付不能，該查
    封於本件事實審法院言詞辯論終結前，有被撤銷之可能，系爭土地所有權移轉之
    限制將解除，則依民法第三百四十八條第一項規定，被告自負有將系爭土地所有
    權移轉登記之義務。倘系爭土地於本件事實審法院言詞辯論終結前，未經法院撤
    銷查封，依土地登記規則第一百四十條第一項規定，登記機關將不准辦理土地所
    有權移轉登記，係處於給付不能之狀態，該給付不能係因可歸責於被告之事由，
    依民法第三百五十三條、第二百二十六條第一項之規定，伊自得請求相當於價金
    之損害賠償。為此爰依兩造間買賣契約法律關係，提起本訴等情，並聲明：求為
    判決(一)被告應將系爭土地所有權移轉登記與中華民國，管理機關為經濟部。(二)如
    被告不能將系爭土地所有權移轉登記與中華民國，管理機關為經濟部者，被告應
    給付原告一千二百三十六萬四千二百一十元，及自九十年八月十一日起至清償日
    止按週年利率百分之五計算之利息（原告誤繕為「求為判決(一)先位部分：被告應
    將系爭土地所有權移轉登記與中華民國，管理機關為經濟部。(二)備位聲明：被告
    應給付原告一千二百三十六萬四千二百一十元，及自九十年八月十一日起至清償
    日止按週年利率百分之五計算之利息。」理由詳見後述）。
三、被告未於最後言詞辯論期日到場，亦未提出準備書狀作何陳述，惟據其以前到場
    所為陳述則聲明：求為判決駁回原告之訴。
四、按「當事人對於他造主張之事實，於言詞辯論時不爭執者，視同自認。但因他項
    陳述可認為爭執者，不在此限。」「當事人對於他造主張之事實，已於相當時期
    受合法之通知，而於言詞辯論期日不到場，亦未提出準備書狀爭執者，準用第一
    項之規定。但不到場之當事人係依公示送達通知者，不在此限。」民事訴訟法第
    二百八十條第一項、第三項分別定有明文。查原告主張伊與被告於九十年二月九
    日達成協議價購被告所有之系爭土地，並於九十年八月十日支付被告補償費即價
    金一千二百三十六萬四千二百十元等情，業據其提出高雄縣林園鄉工業區綠帶土
    地取得與土地所有權人協議價購會議九十年二月九日會議紀錄暨會議簽到表、林
    園工業區隔離綠帶協議價購地價補償清冊、隔離綠帶協議價購地上物補償清冊各
    一份、被告具領補償費收據七紙及系爭土地之土地登記謄本五份為證，核屬相符
    ，且被告經合法通知，既未到庭為具體抗辯，又未提出準備書狀或證據供本院審
    酌，則原告之右揭主張，自堪信為真實。
五、次按不動產經法院囑託辦理查封、假扣押、假處分登記後，在未為塗銷登記前，
    依，登記機關應停止與其權利有關之新登記，土地登記規則第一百四十一條第一
    項定有明文。是不動產經法院囑託辦理查封、假扣押、假處分登記後，在未為塗
    銷登記前，登記機關既應停止與其權利有關之新登記，則該不動產在本件言詞辯
    論終結前，尚未撤銷查封，對該不動產相關權利登記之請求，即因權利人喪失處
    分權能而處於給付不能之狀態，法院自不得命為該相關權利之登記；惟該給付不
    能之狀態為可歸責於權利人之事由所致，其自應依民法第二百二十六條第一項規
    定，負履行利益損害賠償之責任，始屬正當（最高法院七十年度第十八次民事庭
    會議決議(二)、八十年度臺上字第二一○三號、八十八年度臺上字第八八○號裁判
    要旨參照）。查原告固基於兩造間買賣法律關係而請求被告將系爭五筆土地為所
    有權移轉登記，惟系爭土地於兩造買賣契約成立前，業經地政機關於九十年五月
    三十一日依本院（九十）高貴民水九十執全字第一一九一號函辦理假扣押之限制
    登記，此有系爭土地之土地登記謄本附卷可證，並經本院依職權調取九十年度全
    字第一九五七號、九十年度執全字第一一九一號民事保全程序執行卷宗、八十九
    年度執字第四一二二四號民事執行卷宗核閱屬實。準此，原告請求被告將系爭土
    地所有權移轉登記與中華民國，管理機關為經濟部乙節，顯因系爭土地假扣押之
    限制登記於本件言詞辯論終結前未為塗銷登記，登記機關應停止與其權利有關不
    動產之新登記，故被告顯已喪失系爭土地之處分權能，自無從將系爭土地之所有
    權移轉登記與中華民國，管理機關為經濟部至明，故原告請求被告應將系爭土地
    所有權移轉登記與中華民國，管理機關為經濟部乙節為無理由，不應准許。至被
    告給付不能之狀態，乃因可歸責於其之事由所致，原告自得請求被告賠償伊履行
    利益之損害，而原告主張伊因此而受有相當於價金一千二百三十六萬四千二百一
    十元之履行利益損害，亦為被告所不爭執，是原告請求被告應賠償一千二百三十
    六萬四千二百一十元，即有理由，應予准許。
六、第按有牽連請求之客觀訴之合併，乃此請求附隨彼請求者，兩者均請求法院為判
    決，而非俟此請求無理由時，始要求法院就彼請求為判決，仍為單純客觀訴之合
    併，殊與客觀預備訴之合併有間；質言之，即被告不能交付某物，應給付金錢若
    干之訴訟，乃係以不能交付某物即應為金錢賠償，亦係主張二訴訟標的並有二訴
    之聲明，各訴均請求法院為判決，亦為有牽連關係之合併。查本件原告第一項請
    求系爭土地所有權移轉登記，如系爭土地於本件事實審法院言詞辯論終結前，未
    經法院撤銷查封並塗銷假扣押之限制登記，則請求被告賠償相當於價金一千二百
    三十六萬四千二百一十元之履行利益損害，揆之上揭說明，應為有牽連關係之單
    純客觀訴之合併，原告誤認為客觀預備訴之合併，而將本件應受判決事項之聲明
    誤繕為先位及備位部分，容有誤會，附此敘明。
七、末按給付無確定期限者，債務人於債權人得請求給付時，經其催告而未為給付，
    自受催告時起，負遲延責任。其經債權人起訴而送達訴狀，或依督促程序送達支
    付命令，或為其他相類之行為者，與催告有同一之效力；遲延之債務，以支付金
    錢為標的者，債權人得請求依法定利率計算之遲延利息；應付利息之債務，其利
    率未經約定，亦無法律可據者，週年利率為百分之五，民法第二百二十九條第二
    項、第二百三十三條第一項前段及第二百零三條分別定有明文。查原告既未舉證
    證明有催告被告給付之事實，而本件起訴狀繕本乃於九十二年十月二十四日寄存
    送達被告，有送達證書乙紙附卷可考，應於九十二年十一月三日發生效力（民事
    訴訟法第一百三十八條第二項參照）。從而，原告依兩造間買賣契約法律關係，
    請被告給付一千二百三十六萬四千二百一十元，及自起訴狀繕本送達翌日即九十
    二年十一月四日起至清償日止，按週年利率百分之五計算之利息，即屬正當，為
    有理由，應予准許；逾此部分之請求為無理由，應予駁回。
據上論結，本件本件原告之訴為一部有理由、一部無理由，依民事訴訟法第三百八十
五條第一項前段、第七十九條，判決如主文。
中　　　華　　　民　　　國　　九十三　　年　　　十　　　月　　二十二　　日
~B民事第二庭法　官　劉定安
右為正本係照原本作成。
如不服本判決，應於送達後二十日內，向本院提出上訴狀並表明上訴理由，如於本判
決宣示後送達前提起上訴者，應於判決送達後十日內補提上訴理由書（須附繕本）。
中　　　華　　　民　　　國　　九十三　　年　　　十　　　月　　二十二　　日
~B      法院書記官　王壹理
